【裁判字號】    92,台上,6489
【裁判日期】    921120
【裁判案由】    違反槍砲彈藥刀械管制條例
【裁判全文】
最高法院刑事判決                              九十二年度台上字第六四八九號
    上  訴  人  甲○○
右上訴人因違反槍砲彈藥刀械管制條例案件，不服台灣高等法院高雄分院中華民國九
十二年八月二十九日第二審判決（九十二年度上訴字第一四五二號，起訴案號：台灣
高雄地方法院檢察署八十年度偵字第一八九三六號），提起上訴，本院判決如左：
    主  文
上訴駁回。
    理  由
按刑事訴訟法第三百七十七條規定，上訴於第三審法院，非以判決違背法令為理由，
不得為之。是提起第三審上訴，應以原判決違背法令為理由，係屬法定要件。如果上
訴理由狀並未依據卷內訴訟資料，具體指摘原判決不適用何種法則或如何適用不當，
或所指摘原判決違法情事，顯與法律規定得為第三審上訴理由之違法情形，不相適合
時，均應認其上訴為違背法律上之程式，予以駁回。本件上訴人甲○○上訴意旨略稱
：(一)、檢察官起訴之犯罪事實為「邱建華、邱俊丁、甲○○持邱建華向林明宗借得而
非法持有之手槍及子彈往台南縣七股鄉篤加村漁塭試射，三人並於民國八十年九月十
四日下午五時許至台南縣佳里鎮鎮安里安西八十之七五號，進入王連瑞經營之安西藥
局……三人又於翌日下午二時許到台南縣七股鄉篤加村漁塭，以相同手法向張其養索
取新台幣（下同）十萬元」，第一審審理時，共同被告邱建華亦供稱：「（是那一天
去的）八十年九月十四日」。證人王連瑞證稱：「（是否有在九月十四日拿錢給甲○
○他們）有的，他們到我家叫我去看他祖母的病……」；證人張其養證稱：「（是否
有在八十年九月十五日拿十萬元給甲○○）有的，他們三人進來，我剛好在喝茶，是
邱建華……」。足見就卷內資料顯示，上訴人等是於八十年九月十四日對王連瑞為犯
罪行為；於八十年九月十五日對張其養為犯罪行為。原判決竟分別認定為八十年九月
上旬某日、八十年九月中旬某日，顯與卷內之證據資料不相符合，而有判決理由矛盾
之違法。(二)、被害人邱軒寶於警訊時指稱：「邱俊丁等三人於八十年九月間前往七股
鄉篤加村我所有漁塭寮，由甲○○將我押上車，把我載到篤加村一處無人之漁塭寮…
…」等語。若上訴人確有押人行為，當涉及刑法第三百零二條剝奪他人之行動自由罪
，且與恐嚇取財罪有牽連關係，為裁判上一罪，原審法院未予審究，有已受請求之事
項未予判決之違背法令。況證據雖已調查而其內容尚未明瞭者即與未經調查無異，如
遽行判決，仍屬應於審判期日調查之證據未予調查，對於上訴人有無剝奪邱軒寶行動
自由，原審法院未予詳查，亦有應於審判期日調查之證據未予調查之違法等語。
惟查：採證認事係屬事實審法院之職權，而法院憑以認定犯罪事實之證據，並不以直
接證據為限，即綜合各種直接、間接證據，本於推理作用，為其認定犯罪事實之基礎
，如不違背經驗法則與論理法則，亦非法所不許。原判決依憑上訴人之供述，共同被
告邱建華、邱俊丁於警訊及第一審法院八十年度訴字第二九七九號案件審理中之供述
，證人邱軒寶於警訊、檢察官偵查時及張其養於警訊時之證述，卷附內政部警政署刑
事警察局八十一年三月五日刑鑑字第三四九三七號鑑定通知書一紙，並扣於台灣台南
地方法院八十年度訴字第一七三五號林明宗殺人未遂案內之手槍及子彈等證據資料，
為綜合之判斷，認上訴人有事實欄所載之犯行，因而維持第一審依牽連犯論處上訴人
共同未經許可，無故持有手槍罪刑之判決，駁回上訴人在第二審之上訴。已詳其調
查證據之結果及證據取捨並認定犯罪事實之理由，且對於證人邱軒寶嗣改稱係上訴人
向其借貸四萬元；證人張其養稱係上訴人至其魚塭泡茶並借款十萬元云云，如何係事
後迴護上訴人之詞，並無足採，詳加說明指駁。所為論斷均有卷存證據資料可資覆按
，就形式上觀察，要無採證認事違背經驗法則、論理法則，或有其他違背法令之情形
，尚難任意指摘為違法。查犯罪之時間、地點，除有特殊情形外，並非構成犯罪事實
之要素，有罪判決關於時間、地點之記載，旨在辨別犯罪之同一性。共犯邱建華、邱
俊丁於警訊時均供承其等與上訴人係於八十年九月初向王連瑞恐嚇取得二萬八千元，
邱俊丁於警訊時另自白八十年九月中旬與邱建華及上訴人帶槍向其父之朋友借十萬元
，伊拿三萬元等情。原審綜合前開證據調查之結果而為判斷，認定上訴人於八十年九
月初某日與已判刑確定之邱建華、邱俊丁基於共同意圖為自己不法所有之犯意聯絡，
由邱建華向林明宗借得中共制式黑星手槍（內含彈匣一個）一把及可供軍用之制式子
彈九發，而由上訴人與邱建華、邱俊丁共同未經許可無故持有上開槍彈以供向他人恐
嚇取財之用，連續於：(一)、同年月上旬某日，共同向王連瑞恐嚇，致使其心生畏懼，
交付二萬八千元。(二)、同年月中旬某日，三人又共同向張其養恐嚇取得十萬元。(三)、
同年月間某日，共同向邱軒寶恐嚇取得四萬元等情。已於判決理由內明就前開證據
為綜合調查、判斷，認上訴人有原判決事實欄所載犯行之依據及得心證理由，所為論
斷並非無據，難認有調查未盡或證據上理由矛盾之違法。縱令如上訴意旨(一)所指，上
訴人等向王連瑞恐嚇取財之確切時間在八十年九月十四日，而向張其養恐嚇取財之時
間在八十年九月十五日，原判決對於該犯罪日期未為明確之認定，然依原判決事實欄
之記載，已達於可得確定上訴人等恐嚇取財犯行之程度，而無礙於犯罪同一性之辨別
，且不影響對於其等非法持有槍、彈犯行之認定，不生違背法令之問題，不得執為上
訴第三審之適法理由。又起訴書未提及上訴人等有妨害邱軒寶行動自由之事實，原判
決亦未認定上訴人向邱軒寶恐嚇取財時有妨害其行動自由之情事，難認有已受請求之
事項未予判決之違法，不得執為上訴第三審之適法理由。此外，上訴意旨未依據卷內
訴訟資料指摘原判決有何具體違背法令之情形，徒憑己見，就原審採證、認事職權之
適法行使，及原判決已明白論斷之事項，仍執前詞，任意指摘原判決違法，並就部分
犯罪事實，為單純事實之爭辯，核與法律規定得為第三審上訴理由之違法情形，不相
適合。應認其上訴違背法律上之程式，予以駁回。又上訴人牽連犯刑法第三百四十六
條第一項之恐嚇取財部分，雖屬刑事訴訟法第三百七十六條第六款所列之案件，惟於
八十四年十月二十日修正刑事訴訟法施行前原得上訴於第三審法院，且已繫屬於法院
，依刑事訴訟法施行法第五條第一項規定，仍應依施行前之法定程序終結之，附此說
明。
據上論結，應依刑事訴訟法第三百九十五條前段，判決如主文。
中      華      民      國    九十二    年     十一     月     二十     日
                              最高法院刑事第十二庭
                                  審判長法官  陳  正  庸
                                        法官  賴  忠  星
                                        法官  王  居  財
                                        法官  張  清  埤
                                        法官  林  開  任
      右正本證明與原本無異
                                              書  記  官
中      華      民      國    九十二    年     十一     月    二十八    日


司法院資訊處製作；財團法人民間司法改革基金會備份。
